【裁判字號】    99,上易,7
【裁判日期】    990319
【裁判案由】    家暴過失傷害
【裁判全文】
臺灣高等法院刑事判決                   99年度上易字第7號
上  訴  人
即  被  告  乙○○
選任辯護人  曾博勤律師
上列上訴人因過失傷害案件，不服臺灣臺北地方法院98年度易字
第2678號，中華民國98年11月27日第一審判決（聲請簡易判決處
刑案號：臺灣臺北地方法院檢察署98年度偵字第16035號），提
起上訴，本院判決如下：
    主  文
上訴駁回。
    事  實
一乙○○與甲○○為姊弟，2人前因債權債務問題涉訟，素不和
  睦。民國98年6月18日上午10點左右，台灣台北地方法院民事
  執行處人員會同臺北市古亭地政事務所人員前往臺北市○○區
  ○○路2段75巷1弄17號測量頂樓增建部分之面積，並由臺北市
  政府警察局中正第二分局警員施俊仲到場協助，幾分鐘後，相
  關單位人員到齊，遂共同步上該址頂樓，乙○○與甲○○則不
  願上樓，堅持留在1樓。約過10幾分鐘後，乙○○與甲○○準
  備相繼上樓，乙○○於進入1樓大門後，原應注意在關門前，
  應先確認已無他人尚停留於門口處，始得關門，且依當時情形
  ，並無不能注意之情事，竟疏未注意及此，在甲○○準備步入
  1 樓木門內之際，自內用力將木門向外推去，而夾住甲○○之
  左手，因甲○○當時左手臂懸掛1提袋，同時遭木門夾住，甲
  ○○始能及時抽回左手，僅左手背受有腫脹及瘀傷（43公分
  ）之傷害。
二案經甲○○訴由臺北市政府警察局中正第二分局報請臺灣臺北
  地方法院檢察署檢察官聲請簡易判決處刑，台灣台北地方法院
  改依通常程序審理。
    理  由
一被告以外之人於審判外之言詞或書面陳述，除法律有規定者外
  ，不得作為證據，刑事訴訟法第159 條第1 項固有明文；惟被
  告以外之人於審判外之陳述，雖不符同法第159 條之1 至之4
  規定，而經當事人於審判程序同意作為證據，法院審酌該言詞
  陳述或書面陳述作成時之情況，認為適當者，亦得為證據。又
  當事人、代理人或辯護人於法院調查證據時，知有第159 條第
  1 項不得為證據之情形，而未於言詞辯論終結前聲明異議者，
  視為有前項之同意，同法第159 條之5 亦定有明文。本件公訴
  人、被告乙○○及辯護人於本院準備程序及審判程序中對於本
  院所引用之供述及非供述證據之證據能力均表示沒有意見（見
  本院卷第39頁反面、第50頁反面至第53頁），且迄於言詞辯論
  終結前未聲明異議。經審酌本院所引用之供述及非供述證據資
  料作成時之情況，核無違法取證或其他瑕疵，認為以之作為證
  據為適當，均得做為證據。
二訊據被告乙○○否認有過失致告訴人甲○○受傷之犯行，辯稱
  ：當天執行處、測量員、警員上樓後，其與其配偶趙惠雲緊跟
  著上樓，還有其他公務員跟在後面，這些公務員都是直接到加
  蓋的頂樓，其與趙惠雲則到4樓整理東西，整理完走下1樓門口
  ，看到告訴人找的警察，警察看著其與趙惠雲離開，從其到執
  行現場至離開這段期間，跟告訴人完全沒有接觸，所以不清楚
  告訴人發生何事，只有在4樓整理東西時，告訴人在門口叫囂
  、挑釁，說類似其闖空門之類的話，旁邊的警察有制止告訴人
  云云。惟查：
(一)依台灣台北地方法院民事執行處98年4月20日北院隆98司執公
  字第15876號函（偵卷第12頁至第14頁）、中正第二分局98年
  11 月2日北市警中正二分刑字第09831479200號函及檢附之臺
  北市政府警察局指揮中心受理110報案紀錄單、南海派出所受
  理各類案件紀錄表、員警工作登記簿（原審卷第29頁至第33頁
  ）等資料顯示，台灣台北地方法院民事執行處定於98年6月18
  日上午10點前往臺北市○○區○○路2段75巷1弄17號執行測量
  ，並通知被告、告訴人及古亭地政事務所到場，及函請中正第
  二分局派警員到場協助，嗣由南海派出所警員施俊仲到場協助
  。而臺北市政府警察局勤務指揮中心（下稱勤務指揮中心）於
  98年6月18日上午10點15分6秒接獲不詳男子以0000000000 號
  行動電話撥打110報案，指稱臺北市○○區○○路2段75巷1弄
  17號有糾紛，轉知中正第二分局南海派出所，該所接獲通報後
  ，隨即派遣巡邏警員林榮達、陳韋誌前往現場處理。
(二)證人即南海路派出所警員施俊仲於原審審理時結證稱：98年6
  月18日早上10點，其與民事執行處執行官都準時到場，其他單
  位的人員遲了幾分鐘到場，執行官指示其與債權人及債務人雙
  方、其他單位之人員到頂樓進行測量，當時被告及告訴人堅持
  留在1樓，沒有隨同其等上樓，上頂樓約10幾分鐘後，聽到樓
  下有拍門的聲音，接著就接獲無線電說該處有人報案，就到1
  樓察看，走到樓梯中間，還沒有到1樓，看見被告與告訴人在1
  樓大門外吵架，當時大門是開著的，沒有聽到吵架的內容，還
  沒走到1樓，被告就上樓，其到1樓問告訴人為何要報警，告訴
  人很生氣的說她被被告打，沒有說清楚怎麼被打，也沒有比出
  她被打的部位，說完就上樓，當時告訴人有背背包，其跟在告
  訴人之後上樓，因為被告在某層樓房間裡整理東西，告訴人就
  在門外與被告吵架，雙方平息後，其就到頂樓繼續協助執行測
  量，沒有聽到2人在4樓爭吵（原審卷第44頁反面至第46頁反面
  ）等語。證人即南海路派出所警員林榮達、陳韋誌於原審審理
  時結證稱：當天接獲報案說中華路2段75巷1弄17號有民眾需要
  協助，不知道報案人是誰，也沒有說什麼事，到現場等了1、2
  分鐘左右，被告與其太太拿很多東西下樓，準備上車離開，告
  訴人及施俊仲接著下樓，告訴人說是她報案，一直說她被被告
  打，說她手被夾傷還是被打傷之類的，有做動作比一下，但忘
  記是哪隻手受傷，也沒有仔細看（原審卷第47頁反面至第49頁
  ）等語。
(三)由前述(一)、(二)可知，台灣台北地方法院民事執行處與古亭地政
  事務所人員，及證人施俊仲等，於98年6月18日早上10點左右
  前往中華路2段75巷1弄17號執行測量，過幾分鐘後共同步上頂
  樓，被告與告訴人則均留在1樓，約10幾分鐘後，證人施俊仲
  聽聞1樓有人拍門之聲音，下樓後見被告與告訴人在1樓爭吵，
  與勤務指揮中心於同日上午10點15分6秒接獲報案之時間相符
  ，可證被告於該日上午10點15分勤務指揮中心接獲報案前，仍
  停留在1樓與告訴人爭吵，被告辯稱其緊跟執行人員上4樓，到
  離開之前都沒有下樓云云，顯非事實。
(四)證人即告訴人甲○○於原審審理時結證稱：當天其在1樓，留
  到最後要進去，當時手提袋掛在左手臂（當庭指認即為偵卷第
  32頁手機翻拍畫面顯示掛於告訴人左手臂之提袋），被告在其
  之前先進門，轉身面對木門，從裡面向外雙手用力將木門關上
  ，手提袋剛好被夾住，左手有抽出來，所以只有手背受傷。由
  於手提袋被門夾住，整個人貼在門上，就用右手用敲打木門，
  並喊救命，才造成右手的傷勢。（原審卷第49頁反面至第50
  頁反面）等語觀之，所述以右手用力拍打木門之時間，與證人
  施俊仲聽聞拍門聲音之時間一致，所述左手背遭門夾傷之情節
  ，亦與證人林榮達、陳韋誌於原審結證稱：告訴人一直說她被
  被告打，說她手被夾傷還是被打傷之類的，有做動作比一下等
  語大致相符，雖證人施俊仲於原審係結證稱「我當時聽到拍打
  鐵門的聲音」，而告訴人係稱其被樓下木門夾住後有拍打木門
  ，雖有鐵門與木門之異，惟證人施俊仲係於原審結證稱：「我
  在樓上有聽到拍門之聲音，聽起來應該是樓下大門之聲音，我
  當時聽到拍打鐵門的聲音，我聽到聲音後就到一樓察看，我看
  到雙方在樓下吵架」，則證人當時是在頂樓，其確有聽到樓下
  有人拍門之聲音，始下樓查看，至於該門係鐵門或木門，並不
  影響證人所證「我在樓上有聽到拍門之聲音，聽起來應該是樓
  下大門之聲音，我聽到聲音後就到一樓察看」之證言，被告以
  此彈劾證人施俊仲之證言不可採，為無理由，告訴人前述證言
  應可採信，此外復有台北市立聯合醫院和平院區98年6月18日
  出具之診斷證明書（見偵卷第11頁）記載告訴人左手背有腫漲
  及瘀傷（4×3公分），其上所記載之腫脹及瘀傷，亦與遭門夾
  傷所可能產生之腫脹瘀青相符，足認被告當天上午10點至10點
  15分之間，在中華路2段75巷1弄17號1樓關上木門時，確有不
  慎將告訴人之左手背夾傷之事。至被告所述上前址4樓整理物
  品之時點，係在證人施俊仲聽聞有人拍門之聲音而下樓察看後
  之情形，所述與趙惠雲分別手提許多物品下樓準備離去之時點
  ，則係在證人林榮達、陳韋誌接獲通報後到場處理之情形，均
  為告訴人受傷後所發生之事實，不能據為有利於被告之證明。
(五)綜上所述，本件事據明確，按被告乙○○於進入1樓大門後，
  原應注意在關門前，應先確認已無他人尚停留於門口處，始得
  關門，且依當時情形，並無不能注意之情事，竟疏未注意及此
  ，在甲○○準備步入1樓木門內之際，自內用力將木門向外推
  去，而夾住甲○○之左手，致甲○○左手背受有腫脹及瘀傷（
  4 ×3公分）之傷害，被告之過失與被害人之受傷有相當之因
  果關係，自應負過失之責，應依法論科。另告訴人右手背所受
  擦傷（0.5×0.5公分）之傷害，乃告訴人敲擊木門時所造成，
  並非直接因被告關門之行為導致，惟此部分與上開過失傷害罪
  為實質上之ㄧ罪之關係，不另為無罪之諭知；又家庭暴力防治
  法第2條第2款之家庭暴力罪係指家庭成員間故意實施家庭暴力
  行為而成立之犯罪，本件並非故意犯，自不屬家庭暴力罪，均
  併予敘明。
三核被告所為，係犯刑法第284條第1項前段過失傷害罪。原審本
  於同一見解，適用刑法第284條第1項前段、第41條第1項前段
  ，刑法施行法第1條之1之規定，並審酌告訴人所受傷勢雖屬輕
  微，但被告犯後不知坦然面對自己之過失，不僅否認犯行，更
  隱瞞部分事實，企圖卸責，嚴重浪費司法資源等一切情狀，量
  處拘役20日，並諭知易科罰金之折算標準，核無不合，量刑亦
  無不當。被告及辯護人上訴稱：原審所採之證據不足證明被告
  有傷害行為，原審採用告訴人、證人的證詞，惟證人並未看見
  告訴人的手有傷勢，和平醫院之診斷證明書只能證明告訴人的
  手當天有傷勢，但是是否為被告所造成，無法證明，行為與結
  果之間是否有因果關係欠缺直接證據，告訴人的證詞前後有很
  多矛盾的地方，告訴人提到說他是木門所傷，但是證人卻說有
  聽到拍鐵門的聲音，被告在報案六分鐘之前有拍1張照片，從
  照片可以看出告訴人持有他物還有提袋，這樣是不可能受到門
  夾傷，門也不可能上鎖，並聲請勘驗現場，以查明告訴人之傷
  勢有無可能係被門所夾傷等語，惟查證人林榮達、陳韋誌於原
  審審理時已結證稱：告訴人一直說她被被告打，說她手被夾傷
  還是被打傷之類的，有做動作比一下等語與告訴人於原審之證
  述大致相符，至於證人施俊仲於原審雖結證稱「我當時聽到拍
  打鐵門的聲音」，而告訴人係稱其被樓下木門夾住後有拍打木
  門，雖有鐵門與木門之異，惟證人施俊仲係於原審結證稱：「
  我在樓上有聽到拍門之聲音，聽起來應該是樓下大門之聲音，
  我當時聽到拍打鐵門的聲音，我聽到聲音後就到一樓察看，我
  看到雙方在樓下吵架」，則證人當時是在頂樓，其確有聽到樓
  下有人拍門之聲音，始下樓查看，至於該門係鐵門或木門，並
  不影響證人所證述「我在樓上有聽到拍門之聲音，聽起來應該
  是樓下大門之聲音，我聽到聲音後就到一樓察看」之證言，被
  告以此彈劾證人施俊仲之證言不可採，為無理由，原判決就被
  告上訴所執理由取捨已多所論述及說明其憑以認定之依據，有
  如上述，經核與吾人基於日常生活經驗所得之定則亦無違背。
  被告上訴就原判決證據取捨自由判斷之審判職權之合法行使，
  仍執以指摘原判決證據取捨及認定不當，依上開說明自無足取
  ，其上訴非有理由，應予駁回。又被告雖聲請勘驗現場，以查
  明告訴人之傷勢有無可能係被門所夾傷，本院認本件已事證明
  確，無再行至現場勘驗之必要，附此敘明。
據上論斷，應依刑事訴訟法第368條，判決如主文。
本案經檢察官楊秀蘭到庭執行職務。
中    華    民    國    99    年    3     月    19    日
            刑事第十五庭  審判長法  官  吳昭瑩
                                法  官  吳炳桂
                                法  官  賴邦元
以上正本證明與原本無異。
不得上訴。
                                書記官  鄭信昱
中    華    民    國    99    年    3     月    19    日
附錄：本案論罪科刑法條全文
刑法第284條第1項
因過失傷害人者，處6 月以下有期徒刑、拘役或500 元以下罰金
。致重傷者，處1 年以下有期徒刑、拘役或500 元下罰金。

司法院資訊處製作；財團法人民間司法改革基金會備份。
